臺灣桃園地方法院行政訴訟判決　
110年度交字第335號
原      告  鍾勇    
被      告  桃園市政府交通事件裁決處
                        設桃園市○○區○○路00號7~8樓
代  表  人  張丞邦      住同上
訴訟代理人  黃一鳴律師  送達處所：同上
上列當事人間交通裁決事件，原告不服被告民國110年7月9日桃
交裁罰字第58-DG0000000號裁決（被告同日另有製開第58-DG000
0000號裁決，惟原告對此未表不服），提起行政訴訟，本院判決
如下：
    主  文
原處分撤銷。
訴訟費用新臺幣參佰元由原告負擔。
    事實及理由
一、本件係原告不服被告所為道路交通管理處罰條例（下稱道交
    處罰條例）第8 條之裁決而提起撤銷訴訟，依行政訴訟法第
    237 條之1 ，應適用交通裁決事件訴訟程序，本院並依同法
    第237 條之7 規定，爰不經言詞辯論，逕為裁判。　　
二、事實概要：
    原告駕駛車牌000-0000號自用小客車（系爭車輛），於民國
　　110年4月10日上午8時49分許及8時51分許，行經桃園市桃園
    區大興西路一段與同安街口（下稱系爭路口）及同區大興西
    路二段與中埔一街口（下稱A路口）時，遭民眾拍照檢舉有
    「直行車佔用最內側轉彎專用車道」之違規行為，經桃園市
    政府警察局桃園分局（下稱舉發機關）員警逕行舉發並填製
    第DG0000000號及第DG0000000號舉發通知單，嗣原告提出陳
    述，經舉發機關查復後仍認違規事實明確，被告乃依道交處
    罰條例第48條第1項第7款規定，以110年7月9日桃交裁罰字
    第58-DG0000000號（下稱原處分）及第58-DG0000000號裁決
    書（下稱A處分，原告就此處分已繳清罰鍰），皆裁處原告
    「罰鍰新臺幣（下同）600元，並記違規點數1點」。原告對
    原處分不服，提起本件行政訴訟。
三、本件原告主張略以：
　㈠原告共收到兩件裁決書，均為同一日期違規，時間間隔僅「2
    分鐘」，違規地點距離僅「850公尺」，符合「自然意義下
    之一行為」：一個意思決定產生單純一個肢體動作，及「自
    然一行為」：多數動作間具有直接的時間及空間之緊密關聯
    ，當第三人以自然的觀察時，可以認為原告整體活動是一個
    單一的綜合行為，屬行為單一之一個行政罰。
　㈡依原處分之採證相片所示，因中間直行車道聯結車貨櫃遮蔽
    ，無法判定行駛左轉彎車道之原告車輛欲左轉或直行，且上
    開地點無設置與直行車道明顯區隔之最內側「獨立」左轉彎
    專用車道，竟將大興西路一段主幹道內側車道劃設成左彎專
    用車道，致該路段僅剩中線車道及外側車道（直行車與右彎
    車併行車道）供直行車行駛，造成經常交通阻塞。是本件有
    違反一事不二罰原則、原處分之採證相片不明確、及道路空
    間規劃設計不當等情，造成用路人違規陷阱，故請求撤銷原
    處分。
  ㈢聲明：原處分撤銷。
四、被告答辯略以：
　㈠舉發機關110年7月1日函略以：1.編號第DG0000000號（原處
    分）：於110年4月10日受理民眾檢舉，該車於同日8時49分
    ，在桃園市大興西路一段與同安街口直行車佔用最內側轉彎
    專用車道之違規。2.編號第DG0000000號（A處分）：於110
    年4月10日受理民眾檢舉，該車於同日8時51分，在桃園市大
    興西路二段與中埔一街口直行車佔用最內側轉彎專用車道之
    違規(駕駛人業於110年5月24日繳納罰鍰)等語。
  ㈡依採證相片內容，系爭車輛在不同時間、不同地點，先後兩
    次佔用左轉彎專用車道直行通過路口，並非原告所述之一行
    為，故系爭車輛兩次之違規事實明確，被告依法分別裁罰，
    並無違誤。
　㈢聲明：原告之訴駁回。
五、本院之判斷：
　㈠前揭事實概要欄所載之事實，除後列之爭點外，餘為兩造所
    不爭執，並有舉發通知單、裁決書及其送達證書各2份，原
    告之申訴書、舉發機關函文與所附之檢舉相片等在卷可參，
    足信為真。
  ㈡依兩造所述，可知本件爭點為：被告認定原告於前揭時、地
    （110年4月10日上午8時49分許、在系爭路口），有「直行
    車佔用最內側轉彎專用車道」之違規行為，而以原處分加以
    裁罰，究有無違誤？茲析論如下：
  1.按道交處罰條例第4 條規定：「（第1 項）道路標誌、標線
    、號誌…之設置與管理，應提供車輛…駕駛人…有關道路路
    況之警告、禁制、指示等資訊，以便利行旅並確保交通安全
    。（第2 項）駕駛人駕駛車輛…在道路上，應遵守道路交通
    標誌、標線、號誌之指示、警告、禁制規定，…。」，第48
    條第1項第7款規定：「汽車駕駛人轉彎或變換車道時，有下
    列情形之一者，處新臺幣600元以上1,800元以下罰鍰：七、
    設有左、右轉彎專用車道之交岔路口，直行車佔用最內側或
    最外側或專用車道。」、第63條第1項第1款規定：「汽車駕
　　駛人有下列各款所列條款之一者，除依原條款處罰鍰外，並
　　予記點：一、有…第48條…情形之一者，各記違規點數1點
　　。」。
  2.另道路交通安全規則第98條第2項規定：「設有左右轉彎專
    用車道之交岔路口，直行車不得占用轉彎專用車道。」；道
    路交通標誌標線號誌設置規則第3條第2款規定「二、標線：
　　以規定之線條、圖形、標字或其他導向裝置，劃設於路面或
　　其他設施上，用以管制道路上車輛駕駛人與行人行止之交通
    管制設施。」、第188條第1至3項規定：「（第1項）指向線
    ，用以指示車輛行駛方向。以白色箭頭劃設於車道上。（第
    2項）本標線設於交岔路口方向專用車道上與禁止變換車道
    線配合使用時，車輛須循序前進，並於進入交岔路口後遵照
    所指方向行駛。（第3項）本標線之式樣，依其目的規定如
    左：一、指示直行：直線箭頭。二、指示轉彎：弧形箭頭。
    三、指示直行與轉彎：直線與弧形合併之分岔箭頭。四、指
    示轉出車道：弧形虛線箭頭。」。
　3.觀諸卷附由舉發機關提供之檢舉人檢舉相片共計6張，足認
    原告系爭車輛於前揭兩個時間、兩處地點，確實均有「直行
    車佔用最內側轉彎專用車道」而違規直行之行為（關於原告
    稱原處分之採證相片不明確一節，惟依6張相片連貫以觀，
    應認原告於系爭路口仍係行駛左彎專用車道直行，因而才會
    後續於同一路段之A路口出現），準此，被告主張：依行政
    罰法第25條「數行為違反同一或不同行政法上義務之規定者
    ，分別處罰之」之規定，原告的兩次違規屬於數行為，均應
    加以分別處罰等語，尚非全然無據。惟如前所述，本件原告
    先後兩次違規行為之態樣均相同，兩次違規時間相隔在2分
    鐘以內，兩處違規地點則均位在同一條路段上（相隔約850
    公尺），則針對此短暫時間內之二次重複違規行為，舉發機
    關及被告予以按次處罰，是否合理，確值得商榷。
　4.按「立法者固得以法律規定行政機關執法人員得以連續舉發
    及隨同多次處罰之遏阻作用以達成行政管制之目的，但仍須
    符合憲法第23條之比例原則及法律授權明確性原則。申言之
    ，以連續舉發之方式，對違規事實繼續之違規行為，藉舉發
    其違規事實之次數，評價及計算其法律上之違規次數，並予
    以多次處罰，藉多次處罰之遏阻作用，以防制違規事實繼續
    發生，此種手段有助於目的之達成，對維護交通秩序、確保
    交通安全之目的而言，在客觀條件之限制下，更有其必要性
    及實效性。惟每次舉發既然各別構成一次違規行為，則連續
    舉發之間隔期間是否過密，以致多次處罰是否過當，仍須審
    酌是否符合憲法上之比例原則」（參照司法院釋字第604 號
    之解釋理由書）。據此，本件原告固然有二個違規行為，惟
    鑑於交通違規之動態與特性，考量其違規態樣同一，且二次
    之違規行為係於同日、2分鐘內、在同一條路段重複為之，
    核諸前開說明，本院認為就其相同之違規行為態樣予以處罰
    一次，即足以達到警惕與遏阻之作用，且如此始不至於過當
    而違反比例原則。從而，考量原告已繳納前述兩件裁決書其
    中一件A處分之罰鍰，則本院認為被告對原告所為A處分之裁
    罰已足，尚無再以原處分加以重複處罰之必要，是原告訴請
    撤銷原處分，尚核無不合。
六、綜上所述，原告於前揭時、地，在2分鐘內、同一路段確有
    先後二次「直行車佔用最內側轉彎專用車道」之違規行為，
    惟依前開說明，被告做成原處分與A處分而分別加以處罰，
    容有過當而未符比例原則，本院認為處罰一次（A處分）為
    已足。是本件原告訴請撤銷原處分，核屬有據，應予准許。
七、本件判決基礎事實已明，兩造其餘陳述、主張及訴訟資料經
    本院審酌後，均核與判決結果不生影響，爰不另一一論述。
八、本件第一審裁判費為300元，原應由敗訴之被告負擔，惟考
    量本件原告於前揭時地確有違規行為（2次），係經本院審
    酌比例原則後認原處分不予處罰為適當（僅就其中1次違規
    以A處分裁罰即足），是依行政訴訟法第104條準用民事訴訟
    法第81條第2款規定，本院認為仍應由勝訴之原告負擔較為
    適當，爰諭知如主文第2 項所示。
據上論結，本件原告之訴為有理由，依行政訴訟法第237條之7、
第237條之8第1項、第104條、民事訴訟法第81條第2款，判決如
主文。
中　　華　　民　　國　　111 　年　　6 　　月　　22　　日
　　　　　　　　　        行政訴訟庭　法　官　周玉羣
上為正本係照原本作成。
如不服本判決，應於判決送達後20日內，向本院提出上訴狀並表
明上訴理由（原判決所違背之法令及其具體內容或依訴訟資料可
認為原判決有違背法令之具體事實），其未載明上訴理由者，應
於提出上訴後20日內向本院補提理由書（上訴狀及上訴理由書均
須按他造人數附繕本，如未按期補提上訴理由書，則逕予駁回上
訴），並應繳納上訴裁判費新臺幣750元。
中　　華　　民　　國　　111 　年　　6 　　月　　22　　日
　　　　　　　　　　　　　　        　書記官　鄭敏如